臺灣高等法院民事裁定　　　　　　　　 100年度家聲字第18號
聲　請　人　蔡明榮
上列聲請人因與相對人李月嫦間離婚事件（本院100年度家上字
第151號），聲請訴訟救助，本院裁定如下：
    主  文
本件准予訴訟救助。
    理  由
一、按當事人無資力支出訴訟費用，且非顯無勝訴之望者，法院
    應依聲請，以裁定准予訴訟救助；法院認定前項資力時，應
    斟酌當事人及其共同生活親屬基本生活之需要，民事訴訟法
    第 107條第1項、第2項定有明文。又法律扶助法第13條規定
    ：「無資力者，得申請法律扶助」、第62條規定：「經分會
    准予法律扶助之無資力者，其於訴訟程序中，向法院聲請訴
    訟救助時，應准予訴訟救助。但另有不符法律扶助事實之證
    明者，不在此限」，同法第 3條並規定：「本法所稱無資力
    者，係指符合社會救助法之低收入戶或其每月可處分之收入
    及可處分之資產低於一定標準者。前項所稱一定標準之認定
    辦法，由基金會定之」。又財團法人法律扶助基金會受法律
    扶助者無資力認定標準第 2條及第3條第1項第1款至第3款，
    復對該無資力者定有其資格認定之標準。是法律扶助法所稱
    之「無資力者」，乃為民事訴訟法第107條第1項前段「無資
    力支出訴訟費用者」之特別規定，法院對於經財團法人法律
    扶助基金會准予法律扶助之無資力者，聲請訴訟救助時，於
    審查是否有法律扶助法第62條但書規定「但另有不符法律扶
    助事實之證明」情形者，自應以該法所定無資力者之資格認
    定標準為據（最高法院98年度台抗字第 156號裁定參照）。
    又民事訴訟法第 107條所謂顯無勝訴之望者，係指聲請訴訟
    救助之當事人所提起之訴或上訴依其主張之事實於法律上本
    無獲得勝訴之望；或其起訴或上訴為不合法之情形而言，若
    尚須經法院調查辯論後，始能知悉其勝負之結果者，不得謂
    為顯無勝訴之望（最高法院87年度台抗字第 660號裁定參照
    ）。
二、本件聲請人主張伊與相對人間離婚事件（本院 100年度家上
    字第 151號），伊無資力支出第二審訴訟費用，並經財團法
    人法律扶助基金會士林分會（下稱法扶基金會士林分會）准
    予法律扶助等情，業據提出法扶基金會士林分會法律扶助申
    請書、申請人資力審查詢問表、審查表、財政部台北市國稅
    局99年度綜合所得稅各類所得資料清單及財產資料清單以為
    釋明（見本院卷 4至24頁）。雖聲請人每月平均收入約為新
    台幣（下同）2萬元，惟斟酌其每月尚需支付房租 1萬7,000
    元（見本院卷第 6頁之申請人資力審查詢問表）及其基本生
    活之需要，仍應認其無資力；且參諸「財團法人法律扶助基
    金會受法律扶助者無資力認定標準」第3條第1項第2款、第7
    條第1項第5款之規定，並無不符法律扶助事實之情形。又相
    對人請求准與聲請人離婚之本案訴訟，雖經台灣士林地方法
    院以99年度婚字第 411號判決准許在案，惟仍須經本院調查
    辯論後，始能認定聲請人之上訴有無理由，即聲請人之上訴
    尚非顯無勝訴之望。是聲請人聲請訴訟救助，並無不合，應
    予准許。爰裁定如主文。
中    華    民    國   100    年    6     月    8     日
                  民事第七庭
                        審判長法  官  鄭三源
                              法  官  邱  琦
                              法  官  梁玉芬
正本係照原本作成。
本裁定除以適用法規顯有錯誤為理由外，不得再抗告。如提起再
抗告，應於收受後10日內委任律師為代理人向本院提出再抗告狀
。並繳納再抗告費新台幣１千元。
中    華    民    國   100    年    6     月    8     日
                              書記官  常淑慧